臺灣板橋地方法院交通事件裁定　　　 100年度交聲更字第20號
原處分機關　交通部公路總局臺北區監理所
異　議　人　吳明忠
即受處分人
上列異議人即受處分人因違反道路交通管理處罰條例案件，對於
交通部公路總局臺北區監理所於民國99年12月20日所為北監自裁
字裁40-M00000000號裁決處分（原舉發案號：〈改制前〉臺南縣
警察局南縣警交字第M00000000 號）聲明異議，本院於100 年1
月12日以99年度交聲字第4627號裁定後，受處分人不服，提起抗
告，經臺灣高等法院於100 年5 月31日以100 年度交抗字第185
號裁定撤銷發回，本院更為裁定如下：
    主  文
異議駁回。
    理  由
一、原處分意旨係以：異議人即受處分人吳明忠於民國（下同）
    99年11月17日8 時32分，駕駛車牌號碼6V-7069 號自用小客
    車，行經臺南縣後壁鄉（現改制為臺南市後壁區，下同）台
    一線278 公里北上車道時，有「汽車駕駛人行車速度，超過
    規定之最高時速未滿20公里」之違規行為，乃依道路交通管
    理處罰條例第40條、第63條第1 項等規定，裁處罰鍰新臺幣
    （下同）1,600 元，並記違規點數1 點。
二、聲明異議意旨略以：異議人於上開時、地遭員警以手持式雷
    達測速槍取締超速違規，惟員警所提時速82公里之數據，與
    異議人當時駕車之實際速率有很大落差，而儀器有誤差容許
    問題，且在各地法院均有判例需給予10公里之容許。又該款
    測速槍經標準檢驗局認定有正負3 公里之誤差值，既有可能
    出錯，怎可證明當時所測得之數據符合開單標準。另當時周
    遭尚有多部小客車快速經過異議人車旁，卻只攔異議人所駕
    符合速限標準之慢車，就異議人所感覺極有可能開錯對象。
    倘若要證明異議人車輛違規，應出示當時違規之影像、錄影
    、相片等證據，否則就證據來說難以令異議人信服云云。
三、按汽車駕駛人，行車速度，超過規定之最高時速，或低於規
    定之最低時速，除有第四十三條第一項第二款情形外，處新
    臺幣一千二百元以上二千四百元以下罰鍰；汽車駕駛人有下
    列各款所列條款之一者，除依原條款處罰鍰外，並予記點：
    一、有第三十三條第一項、第二項、第三十八條第一項、第
    四十條、第四十五條、第四十七條第一款至第三款、第四十
    八條、第四十九條或第六十條第一項、第二項第一款、第二
    款情形之一者，各記違規點數一點，道路交通管理處罰條例
    第40條、第63條第1 項第1 款分別定有明文。
四、異議人吳明忠於99年11月17日8 時32分，駕駛車牌號碼6V-7
    069 號自用小客車，行經臺南縣後壁鄉台一線278 公里北上
    車道時，經警員以異議人行車時速為82公里，而加以攔查舉
    發一節，為異議人所不否認，且有臺南縣警察局舉發違反道
    路交通管理事件通知單（南縣警交字第M00000000 號）移送
    聯影本（其內有「吳明忠」之簽名）1 紙在卷足憑，是此一
    事實已堪認定，則本件應加探究者，厥係異議人斯時是否確
    有如前揭舉發違反道路交通管理事件通知單及裁決書所指之
    超速情事？
五、經查：
（一）經本院當庭勘驗原舉發單位所提出之採證錄影光碟，勘驗
      結果為：「一、20分24秒，異議人車子在畫面左邊出現。
      二、21分25秒，警員說：『82』」，異議人說：『哪有』
      ，警員說：『178.6』。三、25分21秒，異議人說：『趕
      快，我要去彰化』。」，由此足認警員確由雷射測速儀得
      知異議人的時速，且異議人斯時有趕時間之情形。再者，
      證人即舉發本件違反道路交通管理處罰條例事件之警員楊
      明達業已到庭證稱：「（舉發經過？）當場是我另外一個
      同事許警員測速並且攔查，我是負責紅單告發。經過就是
      測速槍測出有超速的車子，我們是用手提的雷射測速儀。
      我同事當場告知是82公里，178.6 是測距，就是雷射測速
      儀測的距離，比如在這個距離測到是超速，但是看到警察
      開始速度減緩。」、「（有給異議人看測速儀顯示的數據
      嗎？）有，當場有給異議人看。」、「（異議人有什麼意
      見嗎？）應該他有看到，他也會看數據。」、「（你們之
      前有提出雷射測速儀檢定合格證書，是不是每一部測速儀
      就一張證書？）對，每一部測速儀有一張證書，而且每年
      要送檢，如果檢驗沒有通過就不能使用。」、「（當時舉
      發異議人所使用的雷射測速儀，就是檢定合格證書上面所
      示的這部機器？）是。」、「（是怎麼鎖定是哪部車？）
      雷射測速儀就像雷射槍，是雷射原理，有個紅點，不管五
      部車來十部車來，就是鎖定，類似手槍雷射，有紅線，看
      到哪部車對著它就對了。」、「（確定不會弄錯車？）不
      會，那是雷射原理，一定要碰到這部車子才會反射回來顯
      示它的速度。」、「（該處的速限是多少？）限速70公里
      。」（見本院100 年7 月12日訊問筆錄）。
（二）異議人雖猶執前揭情詞置辯，然查：
  １、查雷射測速原理是以雷射光束先後發射與接收後，通過高
      速運算計算時間與距離，其精確程度高過雷達測速器，目
      前已被廣泛運用於醫學甚至軍事上之各種武器（如雷射引
      導之飛彈），且雷射測速器只能鎖定一個測速目標，確認
      違規車輛亦不會有誤，不易被違規者以反偵測設備偵測，
      偵測時間僅需零點零三秒，且不需校正，可以連續紀錄違
      規超速車輛，而雷射測速技術在國內交通警察使用之前，
      在先進國家早已使用多年（參照施俊堯法官所著之「警察
      雷射測速之證據能力與證明力」乙文），則異議人所駕駛
      之車輛既經警方以精密之雷射測速儀器測得確有超速12公
      里，而證人楊明達就依法執行職務當時所為之前開證詞，
      對於如何發現本件異議人超速駕駛、如何以雷射測速儀器
      測速並攔停等舉發過程，亦均能合理詳實之說明，且衡諸
      證人楊明達與異議人素無怨隙，應無故意設詞誣陷之動機
      與必要，所為上揭證述，亦無何違背一般經驗或論理法則
      之情形，復以一般執勤員警之專業訓練而言，對於該等職
      務上事項之觀察程度自遠較一般人更為專注，應無誤判之
      可能，雖舉發員警未能提出「有數據」之攝影畫面，然「
      當場舉發」交通違規並不以提出「有數據」之攝影畫面為
      其要件，亦不以之為唯一之證明方法，倘舉發警員係親眼
      見聞違規經過，並經以證人之身分具結後為證述，此證人
      證詞仍不失為證明方法之一種，自不因是否有提出「有數
      據」之攝影畫面而影響舉發之效力，是異議人空言本件舉
      發極有可能係出於誤認云云，核屬無據。
  ２、又本件舉發地點所使用之雷射測速儀器（規格為200Hz 非
      照相式，器號為PL16462 ），業經經濟部標準檢驗局檢定
      合格在案，其合格有效期限自99年9 月27日至100 年9 月
      30日，有經濟部標準檢驗局99年9 月28日雷射測速儀檢定
      合格證書影本1 紙在卷可稽，堪認定該雷射測速儀運作各
      項功能正常，此外並無其他證據顯示該測速儀有何損壞、
      故障或不準確之情形，其準確度當應值得信賴，則異議人
      泛言質疑其之準確度，亦難採信。
  ３、至於異議人辯以各地法院作法，應給予10公里之容許云云
      ，顯有誤解現行交通稽查實務之情形。蓋如速限70公里，
      異議人一旦超速即屬違規，本不問其超速若干公里，均應
      受到處罰，或因考量若苛責駕駛人須精確控制行車時速，
      則於過分專注於時速表時，反而對行車安全有害，故警方
      執行交通稽查時，乃針對超速10公里以上者之較為嚴重之
      違規優先加以取締，故超速10公里以下之駕駛人往往未遭
      取締，但此非謂超速在10公里以下者即不構成違規，是異
      議人就此所辯，實有誤會。
六、綜上所述，異議人所有之前揭自小客車，於前揭時、地，以
    時速82公里超速行駛之違規事實洵堪認定，是原處分機關據
    以援引前揭規定，並參酌違反道路交通管理事件統一裁罰基
    準表之規定，裁處異議人罰鍰1,600 元，並記違規點數1 點
    ，核無違法或不當，本件異議為無理由，應予駁回。
據上論斷，應依道路交通案件處理辦法第18條，裁定如主文。
中    華    民    國   100    年    7     月    28    日
                  交通法庭    法  官  陳鴻清
以上正本證明與原本無異。
如不服本裁定，應於送達後5 日內向本院提出抗告狀。
                              書記官  黃頌棻
中    華    民    國   100    年    7     月    28    日